【裁判字號】    88,易,1872
【裁判日期】    890925
【裁判案由】    竊盜等
【裁判全文】
臺灣高雄地方法院刑事判決                        八十八年度易字第一八七二號
    公訴人  臺灣高雄地方法院檢察署檢察官
    被  告  卯○○
    被  告  壬○○
    被  告  戊○○
    選  任
    辯護人  盧永輝律師
    被  告  庚○○
    被  告  子○○
    被  告  甲○○
    被  告  乙○○
    被  告  丑○○
    被  告  辛○○
右列被告因竊盜等案件，經檢察官提起公訴（八十七年度偵字第二七八五二號），本
院判決如左：
    主  文
卯○○、壬○○、戊○○、庚○○、子○○、甲○○、乙○○、丑○○、辛○○均無
罪。
    理  由
一、公訴意旨略以：辰○○為百成土木包工業負責人，民國八十七年十月二十八日向
    高雄縣政府承包美濃鎮東南紙廠下游疏濬工程，竟意圖為自己不法之所有，於施
    工期間，在美濃鎮東南紙廠下游約一公里處河川地水區內，利用疏濬工程挖掘土
    石之機會，僱用癸○○為現場監工，己○○、丁○○、丙○○（丁○○、丙○○
    二人另移台灣屏東地方法院併案審理）為挖土機司機，嗣於八十七年十一月三十
    日上午十時三十分許，有砂石車司機卯○○、壬○○、辛○○、戊○○、吳崇寶
    、子○○、甲○○、寅○○、乙○○及丑○○等人在現場載運砂石竊賣時為警查
    。而認卯○○、壬○○、戊○○、庚○○、子○○、甲○○、乙○○、丑○○、
    辛○○均係犯水利法第九十二條之一第一項中段之在行水區內擅採砂石罪嫌及刑
    法第三百二十條第一項竊盜罪嫌（註：辰○○、癸○○、己○○、寅○○均另為
    判決）。
二、犯罪事實應依證據認定之，無證據不得推定犯罪事實，又不能證明被告犯罪者，
    應諭知無罪之判決，刑事訴訟法第一百五十四條、第三百○一條第一項分別定有
    明文。又事實之認定，應憑證據，如未能發現相當證據，或證據不足以證明，自
    不能以推測或擬制之方法，為裁判基礎（最高法院四十年台上字第八六號判例參
    照）。
三、訊據被告卯○○、壬○○、戊○○、庚○○、子○○、甲○○、乙○○、丑○○
    、辛○○均堅決否犯罪，除辯稱：該處有疏濬工程之公告，致認為是合法，且不
    知有盜採等語外。卯○○辯稱：是我的老闆鍾添志叫我去載土方，我將土方載到
    屏東縣里港鄉信國新村，老闆跟我說該處是疏濬工程是合法的等語。壬○○辯稱
    ：是乙○○叫我來幫忙，將土載到里港鄉信國新村等語。辛○○辯稱：我是打算
    去載土，載回我在美濃鎮的菸葉田，但剛到河床就被攔下，我並無盜採等語。戊○○辯稱：是朋友介紹我去該處載土，要載運到里港鄉瓏利砂石廠後方等語。庚○○辯稱：是戊○○叫我去載的，載到里港鄉朝陽砂石廠後方等語。子○○辯稱
    ：是戊○○找我去載，要載到里港鄉三廓村「峰仔」那云云。甲○○辯稱：是里
    港鄉信國新村一位「老六」的人叫我去載等語。乙○○辯稱：是里港鄉信國新村
    一位綽號「老六」之人叫我去載，說是在清廢土，也貼有工程公告，所我才到河
    床堤防內載土云云。丑○○辯稱：是戊○○通知我這裏有工作可作，要載到瓏利
    砂石廠後方，進入河床內載土時，先向癸○○要一張砂石單，並憑此單收錢，但
    現場有開採之告示牌，所以以為是合法的等語。
四、公訴人指被告卯○○、壬○○、戊○○、庚○○、子○○、甲○○、乙○○、丑
    ○○、辛○○涉嫌竊盜及違反水利法，係以現場堆有河砂，且有砂石聯單、錄影
    帶為證，並以既有砂石三聯單則被告應非免費載運為由，而認前揭被告涉犯本案
    之罪。
五、經查：
    （一）、八十七年十一月三十日檢警於現場查獲卯○○等人時，甲○○之ＷＦ７
            ６７大貨車、乙○○之ＷＩ６５７大貨車、壬○○之ＪＱ０３９大貨車
            、卯○○之ＪＯ３９０大貨車上係裝載廢土；另庚○○之ＪＫ７２６大
            貨車則空車（以上參偵卷第五八、五九頁之勘驗筆錄）；又戊○○之Ｗ
            Ｉ５９８大貨車則正在裝載廢土（參警卷三九頁之照片十二）；至於許
            春連之ＪＯ２３９大貨車（如警卷三四頁照片二）亦係裝廢土（參警卷
            二四頁筆錄）、丑○○之ＨＪ２０３大貨車（警卷四十頁照片十六）則
            根本是空車（警卷三十頁筆錄），另辛○○之拼裝車亦係裝廢土（警卷
            三四頁筆錄），均無載運河砂之情形。又警訊時，壬○○、戊○○、吳
            崇賢、子○○、乙○○、丑○○雖曾稱曾已運載數車出工地，但均稱所
            運出之物為土方（即廢土），實則前開各被告於警訊及偵審時均未曾供
      稱載運河中之砂石出場。而承審法官播放錄影帶勘驗結果，該捲錄影帶
            係警查獲人車後才拍攝，並無前揭各被告載運砂石離場之畫面。再則，
            本案雖扣得子○○、丑○○、戊○○所有之載貨三聯單多紙，但系爭工
            程係於八十七年十月二十八日簽約，約一星欺後開工（參偵卷八六頁合
            約書及一一七頁筆錄），而扣案之三聯單所載日期甚多是在本件工程開
            工之前，應與本案無涉。剩餘所載日期在本件工程施工中之三聯單，僅
            ○○一五六號單據（丑○○所有）上載明品名為「砂」，其餘單據則分
            別記載地點或「土方」。而該紙○○一五六號單據之大小及形狀又與陳
            鴻寶之其他單據全然不同，難認係載運系爭工程之物品，故扣案之三聯
            單均不足以證明被告等人自系爭工地載運河砂離場。從而，依扣案證據
            、被告之供述，及現場查獲時之情形觀之，檢察官指被告係載運「砂石
            」出場，容有錯誤。
    （二）、如前述，依現場證據，應認卯○○、壬○○、戊○○、庚○○、子○○
            、甲○○、乙○○、丑○○、辛○○係載廢土出場，並未曾將河砂載離
  工地。而系爭工地既為河川廢士之疏濬工程，且由承包商負責清運所挖
            之廢土，原即難認被告等人載運廢土離場有何不妥。更何況現場既設有
            施工之公告，卯○○、壬○○、戊○○、庚○○、子○○、甲○○、王
            復興、丑○○、辛○○等人僅為貨車司機，根本無從得知承包商之施工
            有無逾越工程範圍。實則，同時為警查獲之丁○○、丙○○，經檢察官
            移送台灣屏東地方法院八十七年易字第二一一五案件，及台灣高等法院
            高雄分院八十九年上易字第三號案件併辦結果，台灣高等法院高雄分院
            亦認並無證據證明丁○○、丙○○與承包商辰○○間有何竊盜之犯意聯
            絡（參卷附判決書）。故綜上所述，難認卯○○、壬○○、戊○○、吳
            崇賢、子○○、甲○○、乙○○、丑○○、辛○○有何竊盜及違反水利
            法之行為。
    （三）、按參酌最高法院四十九年台上字第九三九號判例：「上訴人所竊之樹木
            ，既經砍伐倒地，不得謂非已移入自已實力支配之下。其竊盜行為即已
            完成，自難因其贓物尚未搬離現場，而謂為竊盜未遂」之意旨，本案應
            認於盜採砂石之案件中，若已將河中砂石挖至岸上堆置時，既已屬竊盜
            既遂。本案被告卯○○、壬○○、戊○○、庚○○、子○○、甲○○、
            乙○○、丑○○、辛○○均稱係受承包商以外之他人所託到場載運砂石
            ；且由現場照片觀之，辰○○僱怪手挖取河砂後係先置放成堆；而工程
            實務上，河砂挖取後應會先原地曬乾瀝去水份後方再裝車運出。故退一
            言之，縱認辰○○將挖取之河砂賣予他人，而由買方託卯○○、壬○○
            、戊○○、庚○○、子○○、甲○○、乙○○、丑○○、辛○○等貨車
            司機運出，則卯○○等貨車司機既未參與挖砂，又係於竊盜行為完成後
            才載運，渠等所涉之罪名亦為幫助故買贓物，萬難認渠等涉犯竊盜罪或
            違反水利法之罪嫌（註：惟本院仍認依證據，卯○○等貨車司機應未載
            運河砂離場）。
   綜上所述，公訴人並未舉積極之證據證明卯○○、壬○○、戊○○、庚○○、子
   ○○、甲○○、乙○○、丑○○、辛○○犯罪，且依本院調查結果，渠等應未載
   運河砂離場，更無證據證明渠等與辰○○共謀竊取河砂。稽諸首開規定，應諭知
   被告卯○○、壬○○、戊○○、庚○○、子○○、甲○○、乙○○、丑○○、辛○○無罪之判決。
五、本案辰○○（承包商）、癸○○（現場監工）、己○○均另為判決。又楊森吉（
    貨車司機）亦因死亡，亦另為判決。
據上論斷，應依刑事訴訟法第三百零一條第一項，判決如主文。
本案經檢察官秦德進到庭執行職務。
中      華      民      國    八十九    年      九      月    二十五    日
                                    臺灣高雄地方法院刑事第六庭
                                        法  官  洪碩垣
右正本證明與原本無異。
如不服本判決，應於判決送達後十日內，向本院提出上訴狀。
                                        書記官  顏平國
中      華      民      國    八十九    年      十      月      三      日


司法院資訊處製作；財團法人民間司法改革基金會備份。
